臺灣彰化地方法院刑事判決  
111年度金簡上字第18號
上  訴  人  
即  被  告  楊盛智


上列上訴人即被告因違反洗錢防制法等案件，不服本院民國111
年6月30日111年度金簡字第80號第一審判決（起訴案號：111年
度偵緝字第144號），提起上訴，本院管轄第二審合議庭判決如
下︰ 
    主  文
上訴駁回。
    犯罪事實及理由
一、刑事訴訟法第348條規定：「上訴得對於判決之一部為之(第
    1項)。對於判決之一部上訴者，其有關係之部分，視為亦已
    上訴。但有關係之部分為無罪、免訴或不受理者，不在此限
    (第2項)。上訴得明示僅就判決之刑、沒收或保安處分一部
    為之(第3項)。」，其立法理由揭示：「為尊重當事人設定
    攻防之範圍，並減輕上訴審審理之負擔，容許上訴權人僅針
    對刑、沒收或保安處分一部提起上訴，其未表明上訴之認定
    犯罪事實部分，則不在第二審之審判範圍。」之旨。且依刑
    事訴訟法第455條之1第3項規定，對於簡易判決不服之上訴
    ，準用刑事訴訟法第348條規定。是依據現行法律規定，科
    刑事項已得不隨同其犯罪事實，而單獨成為上訴之標的，且
    於上訴人明示僅就刑度上訴時，第二審法院即不再就原審所
    認定之犯罪事實為審查，而應以原審所認定之犯罪事實，作
    為論認原審宣告刑量定妥適與否的判斷基礎。經查，本案係
    上訴人即被告楊盛智(下稱被告)提起上訴，被告僅就判決之
    「量刑」上訴，此業經其陳明無誤(見本院111年度金簡上字
    第138號卷第42頁)。則依前開說明，本院審判範圍即僅就原
    判決量刑妥適與否進行審理，其餘被告未表明上訴部分，不
    在本院審理範圍。
二、本院據以審查量刑妥適與否之原審所認定關於被告部分之犯
    罪事實及所犯法條、罪名等，均如附件之本院第一審刑事簡
    易判決書所載。
三、駁回上訴之理由
(一)被告上訴意旨略以：伊認罪，但想要判輕一點，併科罰金部
    分伊覺得不合理，伊沒有拿到錢，刑度4個月太重，其餘部
    分沒有意見等語。　
(二)經查：
  1.刑之量定，為求個案裁判之妥當性，故法律賦予法院裁量權
    ，苟量刑時已以被告之責任為基礎，並斟酌刑法第57條各款
    所列情狀且未逾越法定刑度，即不得遽指為違法；又同一犯
    罪事實與情節，如別無其他加重或減輕之原因，下級審法院
    量定之刑，亦無過重或失輕之不當情形，則上級審法院對下
    級審法院之職權行使，原則上應予尊重(最高法院101年度台
    上字第951號判決意旨參照)。
  2.原審審理後，說明被告基於幫助詐欺及洗錢正犯遂行詐欺、
    洗錢犯行之不確定故意，而為詐欺及洗錢犯罪構成要件以外
    之行為，為幫助犯，爰依刑法第30條第2項規定，減輕其刑
    。被告以1行為觸犯上開2罪名，為想像競合犯，應從一重論
    以幫助洗錢罪罪行明確，並審酌被告有累犯之加重事由及幫
    助犯之減輕事由，於法定刑度內量處有期徒刑4月，併科罰
    金新臺幣（下同）2萬元，罰金如易服勞役，以1000元折算1
    日。經核原審就被告量刑之責任基礎，已於原判決理由中詳
    為說明；另併罰金部分，因洗錢防制法第14條第1項規定：
    「有第二條各款所列洗錢行為者，處7年以下有期徒刑，併
    科新臺幣5百萬元以下罰金。」，是犯該罪者依法律規定應
    併科罰金，原審所科罰金亦無過高之情形，是依整體觀察，
    本院認原審量刑實屬妥適，被告上訴請求從輕量刑，為無理
    由，應予駁回。
四、據上論斷，依刑事訴訟法第455條之1第1項、第3項、第368
    條、第373條，判決如主文。　
本案經檢察官林裕斌提起公訴，檢察官黃建銘到庭執行職務。
中　　華　　民　　國　　111 　年　　11　　月　　16　　日
                  刑事第五庭    審判長法  官  王義閔
                                      法  官  鮑慧忠
                                      法  官  李欣恩
以上正本證明與原本無異。
本件判決不得上訴。
中　　華　　民　　國　　111 　年　　11　　月　　16　　日
                                      書記官  吳育嫻
附件：
臺灣彰化地方法院刑事簡易判決 111年度金簡字第80號 公  訴  人  臺灣彰化地方檢察署檢察官 被      告  楊盛智 指定辯護人  本院公設辯護人  陳志忠 上列被告因違反洗錢防制法等案件，經檢察官提起公訴（111年度偵緝字第144號），本院依通常程序審理（111年度金訴字第75號），因被告自白犯罪，本院認為宜以簡易判決處刑，爰裁定改行簡易程序後，逕以簡易判決處刑如下：     主  文 楊盛智幫助犯洗錢防制法第14條第1項之洗錢罪，累犯，處有期徒刑肆月，併科罰金新臺幣貳萬元，罰金如易服勞役，以新臺幣壹仟元折算壹日。 　　犯罪事實及理由 一、本件犯罪事實及證據，除犯罪事實欄一、第7行所載「網路銀行帳號及密碼」補充為「存摺密碼、網路銀行帳號及密碼外」；證據另補充：被告楊盛智於本院準備程序時之自白，其餘均引用檢察官起訴書之記載（如附件）。 二、核被告所為，係犯刑法第30條第1項、洗錢防制法第14條第1項之幫助洗錢罪及刑法第30條第1項、第339條第1項之幫助詐欺取財罪。被告基於幫助詐欺及洗錢正犯遂行詐欺、洗錢犯行之不確定故意，而為詐欺及洗錢犯罪構成要件以外之行為，為幫助犯，爰依刑法第30條第2項規定，減輕其刑。被告以1行為觸犯上開2罪名，為想像競合犯，應從一重論以幫助洗錢罪。 三、被告前因傷害、恐嚇取財、詐欺等案件，先後經臺灣新北地方法院以104年度簡字第5267號判決判處有期徒刑4月確定、以105年度簡字第199號判決判處有期徒刑6月、拘役30日確定、以105年度訴字932號判決分別判處有期徒刑8月、6月（為得易科罰金之有期徒刑4月、3月，定應執行刑為有期徒刑6月）確定，及臺灣臺北地方法院以104年度訴字第504號判決分別判處有期徒刑1年2月、1年，定應執行刑為有期徒刑1年4月確定。上述案件，再由臺灣新北地方法院以107年度聲字第7號裁定，就有期徒刑部分定應執行有期徒刑3年2月確定，甫於109年9月16日徒刑執行完畢出監，此有臺灣高等法院被告前案紀錄表在卷可按，其於5年以內，故意再犯本案有期徒刑以上之罪，為累犯。本院審酌被告所犯前案，其中已有詐欺案件（有檢察官指出之臺灣臺北地方法院104年度訴字504號判決、臺灣新北地方法院105年度簡字第199號判決在卷可查，見本院卷第41-50頁、第51-55頁），卻仍再犯本案同類型犯罪，足徵其未能因前案受刑事追訴處罰後產生警惕作用，其刑罰反應力顯然薄弱，具有特別惡性。從而，本院經審酌後認本案加重最低本刑尚無罪刑不相當之情形，被告之人身自由並未因此遭受過苛之侵害，認本案依刑法第47條第1項累犯規定對被告加重其刑，應符司法院釋字第775號解釋意旨。 四、被告於審判中自白洗錢犯罪，依洗錢防制法第16條第2項規定，遞減輕其刑。被告之刑有加重及減輕，依法先加重後遞減之。 五、爰以行為人責任為基礎，審酌被告明知現今社會詐欺犯罪橫行，任意提供金融帳戶供詐欺者使用，對被害人之財產及社會秩序產生重大侵害，不顧匯入自身金融帳戶之款項極可能係遭詐騙所為之事實，竟率爾提供本案帳戶資料予詐欺集團成員作為犯罪工具，助長詐欺犯罪之猖獗，且幫助詐欺集團掩飾或隱匿詐欺取財所得款項，增加被害人尋求救濟及治安機關查緝犯罪之困難，嚴重危害財產交易安全與社會經濟秩序，實應予非難。惟念被告犯後已坦承犯行，並未實際參與詐欺取財及洗錢行為，且自陳之所以交付帳戶係因祖母住院急需用錢等語之犯罪動機（見臺灣彰化地方檢察署111年度偵緝字第144號卷，【下稱偵卷】，第133頁）；兼衡被告之犯罪情節、手段、被害人數、被害人遭詐騙之金額及其意見（有被害人意見調查表可參，見本院卷第115頁），暨被告自陳：國中畢業、沒有專門技術及執照，未婚、沒有小孩，出監所後將與父親租屋同住，每月租金新臺幣（下同）1萬2千元，入監所前在工廠工作，月收入約2萬多元，需負擔部分家庭開銷，沒有其他負債及貸款等語之智識程度、家庭生活經濟狀況，另考量被告名下除有2部車齡分別為27年、20年之汽車，及於105年度，有2筆分別為14萬5千元、15萬5千元之薪資所得外，幾無其他財產之資力狀況（有稅務電子閘門財產所得調件明細表可據，見本院卷第81-90頁）等一切情狀，認檢察官求處有期徒刑6月、併科罰金2萬元，稍嫌過重，乃量處如主文所示之刑，並就併科罰金部分，諭知易服勞役之折算標準。 六、沒收 　　㈠被告自陳並未取得犯罪所得（見偵卷第133頁），而卷內亦無證據資料顯示被告就上開犯行已實際取得犯罪所得，即無從宣告沒收。 　　㈡洗錢防制法第18條第1項規定：「犯第14條之罪，其所移轉、變更、掩飾、隱匿、收受、取得、持有、使用之財物或財產上利益，沒收之」。修正理由明示：現行條文僅限於沒收犯罪所得財物或財產上利益，而未及於洗錢行為標的之財物或財產上利益，爰予修正，並配合104年12月30日修正公布之中華民國刑法，將追繳及抵償規定刪除。至於洗錢行為本身之犯罪所得或犯罪工具之沒收，以及發還被害人及善意第三人之保障等，應適用104年12月30日及105年6月22日修正公布之中華民國刑法沒收專章之規定。立法者將「洗錢行為標的之財物或財產上利益」與「犯罪所得或犯罪工具」之沒收，分別規定於不同條文，亦即前者應適用洗錢防制法第18條第1 項規定，後者則適用刑法第38條以下之規定，足見「洗錢行為標的之財物或財產上利益」之本質，既非「犯罪所得」，亦非「犯罪工具」。再依刑法第38條之1第3項、第38條之2第2項規定之文義，該等規定之適用範圍原在處理「前2條之沒收」，即為第38條所規定之違禁物、犯罪工具、犯罪所生之物，以及第38條之1規範之犯罪所得之沒收。則「洗錢行為標的之財物或財產上利益」既非犯罪工具、亦非犯罪所得，似有無從適用刑法第38條之1第3項、第38條之2第2項規定之疑慮。但從上開洗錢防制法第18條第1項之修法理由可知，「洗錢行為標的之財物或財產上利益」如有如全部或一部不能沒收或不宜執行沒收之情形時，仍應回歸適用刑法第38條之1第3項規定追徵價額。可知立法者並未排除「洗錢行為標的之財物或財產上利益」回歸適用刑法沒收章節。從而，刑法第38條之2第2項規定自仍有適用餘地（本院107年度簡字第2253號判決內容可資參照）。經查，被告並未經手該等洗錢標的之財產，或對該等財產曾取得任何實際支配占有，且被告並非居於主導犯罪之地位，是以本院認如仍予沒收本案洗錢標的之財產，顯屬過苛，爰依刑法第38條之2第2項之規定，不予宣告沒收。　　 　　㈢被告提供其所有第一銀行帳戶之存摺、網路銀行帳號及密碼，雖交付他人作為詐欺取財、洗錢所用，惟系爭金融帳戶已被列為警示戶，無法再供交易使用，且該存摺本身之價值甚低，復未經扣案，沒收徒增執行上之勞費，不符比例原則，宣告沒收欠缺刑法上之重要性，爰依刑法第38條之2第2項規定，不予宣告沒收或追徵，附此敘明。 七、依刑事訴訟法第449條第2項，第454條第2項，洗錢防制法第14條第1項、第16條第2項，刑法第11條、第30條、第339條第1項、第55條、第42條第3項，刑法施行法第1條之1第1項，逕以簡易判決處如主文所示之刑。 八、如不服本件判決，得自收受送達之日起20日內向本院提出上訴狀（須附繕本）。　 本案經檢察官林裕斌提起公訴、檢察官林士富到庭執行職務。　 中　　華　　民　　國　　111 　年　　6 　　月　30　　日                   刑事第五庭  法  官  周淡怡 以上正本證明與原本無異。 如不服本件判決，應自收受送達之日起20日內，表明上訴理由，向本院提起上訴狀(須附繕本)。 中　　華　　民　　國　　111 　年　　6 　　月　30　　日                               書記官  陳火典 附錄本判決論罪科刑法條 洗錢防制法第14條 有第二條各款所列洗錢行為者，處7年以下有期徒刑，併科新臺幣5百萬元以下罰金。 前項之未遂犯罰之。 前二項情形，不得科以超過其特定犯罪所定最重本刑之刑。 中華民國刑法第339條 意圖為自己或第三人不法之所有，以詐術使人將本人或第三人之物交付者，處5年以下有期徒刑、拘役或科或併科50萬元以下罰金。 以前項方法得財產上不法之利益或使第三人得之者，亦同。 前二項之未遂犯罰之。 中華民國刑法第30條 幫助他人實行犯罪行為者，為幫助犯。雖他人不知幫助之情者，亦同。 幫助犯之處罰，得按正犯之刑減輕之。 附件： 臺灣彰化地方檢察署檢察官起訴書                                    111年度偵緝字第144號     被　　　告　楊盛智　男　27歲（民國00年0月00日生） 　　                    籍設桃園市○○區○○里○○○路0 　　                    0號 　　                    居臺中市○○區○○路0段000號0 　　                    樓之0 　　                   國民身分證統一編號：Z000000000號 上列被告因詐欺等案件，業經偵查終結，認為應提起公訴，茲將犯罪事實及證據並所犯法條分敘如下： 　　　　犯罪事實 一、楊盛智預見帳戶提供予他人使用，因該帳戶所有人名義與實際使用人不同，將可能作為不詳犯罪集團作為詐欺取財及洗錢之犯罪工具，藉此躲避警方追查。竟仍在不違背其本意下，基於幫助犯罪集團成員詐欺取財及洗錢之不確定犯意，於民國110年4月間某日，在新北市中和區泰和街之「麥當勞餐廳」內，將其所有之第一銀行帳戶（帳號：000-00000000000號）之網路銀行帳號及密碼，交付給「李嘉威」之人使用，以換取每個月新臺幣（以下同）2萬5000元之報酬；以此方式容任他人使用其持有之上開帳戶遂行財產犯罪。嗣於同年4月13日3時許，陳逸安在網路上看見臉書社團之出售顯示卡訊息，誤信為真，而以LINE與對方聯絡並訂購18張顯示卡，合計118萬5000元。翌日，陳逸安在彰化縣二林鎮掃墓時，以網路轉帳之方式，匯款20萬元至楊盛智之上開帳戶。該款項一經匯入後，即遭詐欺集團成員以網銀轉出或跨行提領之方式領出。惟因對方無法提供貨物照片及物流廠商資料，陳逸安心生懷疑後查詢對方所提供之個人資料，始發現上當受騙。 二、案經陳逸安桃園市政府警察局龜山分局報告偵辦。 　　　　證據並所犯法條 一、訊據被告楊盛智坦承當其第一銀行帳戶交付給「李嘉威」，惟辯稱不知會被用來詐騙之用。惟被告所描述「李嘉威」之「租用」帳戶之過程，明顯與常情不符，對於「李嘉威」租用其帳戶動機不良，洵無不能發覺之理，竟仍貿然提供其第一銀行之網銀帳戶資料，其主觀上顯有幫助他人非法使用其帳戶之未必故意，至為灼然。此外，本件犯罪事實業據告訴人陳逸安於警詢時指述明確，復有告訴人提出之行動電話網路銀行交易畫面4張，告訴人與詐欺集團成員間之LINE對話之畫面照片、告訴人側錄詐欺集團成員之影像照片、被告上開第一銀行帳戶之客戶基本資料及歷史交易明細在卷可佐。被告所涉幫助詐欺之犯罪事實，堪予認定。 二、按刑法上之幫助犯，係對於犯罪與正犯有共同之認識，而以幫助之意思，對於正犯資以助力，未參與實施犯罪構成要件之行為者而言（最高法院88年度台上字第1270號判決意旨參照）。被告係基於幫助該詐騙集團成員犯詐欺罪而提供上開第一銀行之網路銀行帳號及密碼，且無任何積極證據證明其有參與實施詐欺取財之犯罪構成要件行為。是核被告所為，係犯刑法第30條第1項、第339條第1項之幫助詐欺取財及刑法第30條第1項、洗錢防制法第14條第1項之幫助洗錢等罪嫌。又被告係以幫助詐欺取財犯罪之意思參與犯罪，為詐欺取財之幫助犯，請依刑法第30條第2項規定，依正犯之刑減輕之。又被告所犯2罪，係一行為觸犯數罪名之想像競合犯，請從一重處斷。 三、依刑事訴訟法第251條第1項提起公訴。 　　此  致 臺灣彰化地方法院 中　　華　　民　　國　 111　　年　   3　　月  24    日                               檢 察 官  林 裕 斌 本件正本證明與原本無異。 中　　華　　民　　國　 111　　年　   3　　月  30  　日 　　　　　　　　　　　　　　　書 記 官  楊 自 剛